【裁判字號】    99,台上,2119
【裁判日期】    990408
【裁判案由】    違反槍砲彈藥刀械管制條例
【裁判全文】
最高法院刑事判決            九十九年度台上字第二一一九號
上  訴  人  甲○○
選任辯護人  林孝甄律師
上列上訴人因違反槍砲彈藥刀械管制條例案件，不服台灣高等法
院中華民國九十七年三月二十七日第二審判決（九十七年度上訴
字第四一二號，起訴案號：台灣士林地方法院檢察署九十五年度
偵字第一五三五０號），提起上訴，本院判決如下：
    主  文
上訴駁回。
    理  由
按刑事訴訟法第三百七十七條規定：上訴於第三審法院，非以判
決違背法令為理由不得為之；是提起第三審上訴，應以原判決違
背法令為理由，係屬法定要件；如果上訴理由書狀並未依據卷內
訴訟資料具體指摘原判決不適用何種法則或如何適用不當，或所
指摘原判決違法情事顯與法律規定得為第三審上訴理由之違法情
形不相適合時，均應認其上訴為違背法律上之程式，予以駁回。
本件原判決維持第一審論處上訴人甲○○未經許可，持有可發射
子彈具有殺傷力之改造手槍罪刑（處有期徒刑參年貳月，併科罰
金新台幣壹拾萬元），駁回上訴人在第二審之上訴。已詳敘其認
定所憑之證據及認定之理由；自形式上觀察，原判決並無違背法
令之情形。上訴人上訴意旨略稱：(一)原判決以證人徐秀鳳、王和
達於偵查中未經具結之供述為上訴人不利之證據，違反刑事訴訟
法第一百五十八條之三之規定，採證違背證據法則。(二)原判決事
實欄僅認定上訴人「於不詳時、地取得具有殺傷力之改造手槍一
支」，就取得槍枝之「時間」未明白認定，此關乎本件是否有新
舊法之比較適用，自應查明；又上訴人自承「拾獲」槍枝之時間
係在民國九十五年十一月二十日或同年十二月二日案發當日，即
上訴人持有之時間極為短暫，且係放置於機車置物箱內，則上訴
人是否有持有槍枝之故意，原判決亦未詳查，均有證據調查未盡
之違法。(三)上訴人辯稱不知扣案槍、彈具有殺傷力，且改造手槍
有生鏽，此業經原審當庭命上訴人拆卸扣案手槍，發現槍管裡面
確有生鏽；又依卷附之內政部警政署刑事警察局之鑑定報告，無
法由該鑑定報告得知扣案之子彈係以扣案之改造手槍所擊發，即
無法證明扣案槍、彈確具有殺傷力，原判決採上開鑑定報告而認
扣案之槍、彈具有殺傷力，自有違誤。(四)案發當天，上訴人係拿
扣案槍、彈給友人小高（即高慈仲）、「阿忠」，請幫忙查看而
為警查獲，此為證人高慈仲於原審結證屬實，又「阿忠」係陳澤
元，目前因案在台灣台東監獄或台灣台東岩灣技能訓練所執行，
原判決就高慈仲所為之證述，未說明何以不予採納，又認無傳喚
「阿忠」之必要，有判決理由不備及證據調查未盡之違法。(五)上
訴人於案發後曾接受二個月之觀察勒戒，因而未能即時就醫，原
判決以上訴人係於案發前八個月就醫，而認上訴人所辯犯有精神
官能症致精神耗弱云云，不足以採；但就上訴人所犯「焦慮合併
肌肉緊縮性頭痛及失眠」，是否會影響上訴人之精神狀態，未予
詳查，有證據調查未盡及採證違背證據法則之違法。(六)原判決除
量處上訴人徒刑外又併科罰金新台幣十萬元，但於論斷欄內漏未
引用刑法第三十三條第五款規定，有判決理由不備之違法等語。
惟查：原判決依憑上訴人坦承於案發時、地經警查獲持有扣案槍
、彈等情；原審勘驗上訴人為警查獲過程之錄影帶；扣案之槍、
彈；內政部警政署刑事警察局之鑑定書等證據，詳為說明其認定
上訴人有本件犯行之理由，並就上訴人辯稱其持有槍枝之槍管及
槍把均為黑色，且不能使用，雖查獲當時警方有使用V8全程拍攝
，惟警方打開機車蓋時，有停留一段時間，並非一直拍攝，拆開
布娃娃後所拿出之白色槍枝，並非其持有之槍枝；又其罹患精神
官能症，為精神耗弱之人等語，認均非可採，予以指駁。經核俱
與卷內資料相符。復按：（一）刑事訴訟法第一百五十八條之三
規定：「證人、鑑定人依法應具結而未具結者，其證言或鑑定意
見，不得作為證據」，所謂「依法應具結而未具結者」，係指檢
察官或法官依刑事訴訟法第一百七十五條規定，以證人身分訊問
被告以外之人，應依同法第一百八十六條命證人供前或供後具結
而言，即限於檢察官偵查中及法院審理中之證人，始有命具結之
問題。至於檢察事務官、司法警察官及司法警察詢問證人時，刑
事訴訟法並未賦予其等命證人具結之權責，從而證人於檢察事務
官、司法警察官或司法警察詢問時所為之陳述，是否具有證據能
力，係依刑事訴訟法第一百五十九條之二、第一百五十九條之三
、第一百五十九條之五等規定決之，要與刑事訴訟法第一百五十
八條之三規定無涉。本件證人徐秀鳳、王和達係於偵查中由檢察
事務官為詢問，依首開說明，自無需命具結，而原判決於理由欄
一已說明其等上開於偵查中之證述，有證據能力之理由，乃採其
等上開證述為證據，於法自無不合。（二）原判決於理由欄三、
(三)已詳為說明上訴人就扣案槍、彈係如何取得乙節，其自警詢至
原審審理中之供述，反覆不一，而上訴人所供扣案槍、彈原係許
明光持有，許明光入監服刑後，要上訴人前往其住處取出等情，
然為許明光及其母徐秀鳳所否認，乃認扣案槍、彈係上訴人於不
詳時、地取得，經核原判決所為之論斷，無悖證據法則。又槍、
彈一經持有，犯罪即已成立，其後之持有為犯罪之繼續，而犯罪
行為終了係至持有行為終止時，縱持有期間法律有所修正，亦應
適用持有行為終止時之法律，並無新舊法比較適用之問題，是行
為人取得之確定時間，並不影響其法律之適用，原審就上訴人取
得並持有之時間不為無益之調查，自難指為違法。另將槍、彈置
於自己實力支配之下，對之有事實上之管領力，即屬持有。依原
判決之認定，上訴人係於不詳時間取得槍、彈後，於案發當日將
之置於機車之置物箱內，而為警查獲等情，原判決因認上訴人係
持有扣案之槍、彈，要無判決理由不備之違法。（三）原判決於
理由欄三、(二)已依內政部警政署刑事警察局之鑑定結果，說明扣
案之槍、彈具有殺傷力之理由，又該局係槍枝、子彈鑑驗專業機
關，所為之鑑定有相當之公信力，另槍枝、子彈是否具有殺傷力
，係依槍枝、子彈本身為鑑定，並不以同時查扣之槍枝、子彈口
徑相同，二者能配合擊發為必要，是扣案之子彈是否適用於扣案
之槍枝，及扣案之槍枝雖有生鏽，均不影響該局所為具有殺傷力
之鑑定，原判決採上開鑑定報告為不利上訴人之認定，於法並無
違誤。（四）上訴人一經非法持有槍、彈，其犯罪即成立，證人
高慈仲雖證稱上訴人於被查獲前，告知要拿扣案之槍、彈予「阿
忠」看，但此並不影響其已成立之犯罪，是高慈仲之證述，難認
為有利於上訴人，原判決未特別予以說明，要無理由不備之違法
。又原判決於理由內說明上訴人非法持有扣案槍、彈犯行明確，
並無傳喚「阿忠」之必要，並無證據調查未盡之違法。（五）原
判決於理由欄三、(四)已就上訴人辯稱其係施用安非他命及罹精神
官能症致精神耗弱等語，認非可採，予以說明指駁，經核並無違
誤。另刑法第三十三條係規定主刑之種類，於判決書論斷欄內並
無需引用該條作為科刑之依據，原判決就上訴人犯行，依法併科
罰金，於論斷欄未引用該條第五款規定，亦無不合。上訴意旨(一)
至(六)或係就原審採證認事之適法職權行使及原判決已說明之事項
，漫事指摘，或單純為事實上之爭執；其他上訴意旨，並未依據
卷內資料具體指摘原判決究係如何違背法令，俱非適法之第三審
上訴理由。綜上，應認上訴人之上訴違背法律上之程式，予以駁
回。又本院為法律審，另本件為程序判決，上訴人上訴意旨請求
本院適用刑法第五十九條減輕其刑（上訴人於原審已有主張，原
判決業已說明指駁）並宣告緩刑，無從審酌，併予敘明。
據上論結，應依刑事訴訟法第三百九十五條前段，判決如主文。
中    華    民    國  九十九  年    四    月    八    日
                      最高法院刑事第七庭
                          審判長法官  林  永  茂
                                法官  蘇  振  堂
                                法官  蕭  仰  歸
                                法官  林  立  華
                                法官  劉  介  民
本件正本證明與原本無異
                                      書  記  官
中    華    民    國  九十九  年    四    月   十四   日
                                                      V

司法院資訊處製作；財團法人民間司法改革基金會備份。
